臺灣臺北地方法院刑事判決
111年度訴字第298號
公  訴  人  臺灣臺北地方檢察署檢察官
被      告  魏承熏


            黃汝麒


上列被告因傷害案件，經檢察官提起公訴（110年度調院偵字第1
79號），本院判決如下：
    主  文
乙○○犯傷害罪，處拘役參拾日，如易科罰金，以新臺幣壹仟元折
算壹日。
甲○○犯傷害罪，處拘役伍拾日，如易科罰金，以新臺幣壹仟元折
算壹日。
    事  實
一、乙○○與甲○○係臺北市○○區○○路00號5樓之同樓層鄰居，雙方
    因騷擾等問題，彼此不睦。緣甲○○於民國110年5月17日下午
    11時15分許，趁乙○○外出搭乘5樓電梯時尾隨進入電梯，並
    旋以身體碰觸乙○○身體，其後再基於傷害之犯意，以腳踢乙
    ○○右腳踝，致乙○○右腳踝挫傷併瘀血之傷害。乙○○亦因而心
    生不滿，基於傷害之犯意，徒手揮拳毆打甲○○左臉，致甲○○
    受有左臉鈍挫傷之傷害。
二、案經乙○○、甲○○訴由臺北市政府警察局萬華分局報告臺灣臺
    北地方檢察署（下稱臺北地檢署）檢察官提起公訴。
    理  由
壹、程序部分：
一、按被告以外之人於審判外之言詞或書面陳述，除法律有規定
    者外，不得作為證據；被告以外之人於審判外之陳述，雖不
    符同法第159條之1至第159條之4之規定，而經當事人於審判
    程序同意作為證據，法院審酌該言詞陳述或書面陳述作成時
    之情況，認為適當者，亦得為證據；而當事人、代理人或辯
    護人於法院調查證據時，知有第159條第1項不得為證據之情
    形，而未於言詞辯論終結前聲明異議者，視為有前項之同意
    ，刑事訴訟法第159條第1項、第159條之5分別定有明文。查
    本件檢察官、被告乙○○及甲○○（以下逕稱姓名）就本判決所
    引用審判外之言詞或書面陳述之證據能力，經本院於審判期
    日提示，並告以要旨後，均未於言詞辯論終結前聲明異議（
    見本院卷第135至139頁），本院審酌該等具有傳聞證據性質
    之證據，其取得過程並無瑕疵或任何不適當之情況，應無不
    宜作為證據之情事，認以之作為本案之證據，應屬適當，依
    刑事訴訟法第159條之5之規定，自得作為證據。
二、至本案其餘認定犯罪事實之非供述證據，查無違反法定程序
    取得之情，依刑事訴訟法第158條之4反面解釋，亦具證據能
    力。
貳、實體部分：
一、認定事實所憑之證據及理由：
  ㈠乙○○部分：
  ⒈上開犯罪事實，業據乙○○於本院準備程序及審理時均坦承不
    諱（見本院卷第102、135、137頁），核與證人甲○○於偵查
    時之證述相符（見臺北地檢署110年度偵字第24039號卷【下
    稱偵卷】第13至15頁、臺北地檢署110年度調院偵字第179號
    卷【下稱調偵卷】第8至9頁背面），並有甲○○之國立臺灣大
    學醫學院附設醫院診斷證明書、監視器畫面截圖、國立臺灣
    大學醫學院附設醫院111年5月3日校附醫秘字第1110901863
    號函暨病歷資料等件在卷可參（見偵卷第16頁、第17頁及其
    背面、本院卷第49至69頁），再經本院勘驗監視器光碟，勘
    驗內容亦與前述證據大致相符，此有本院勘驗筆錄附卷可佐
    （見本院卷第105至106頁），足認乙○○上開任意性自白與事
    實相符，應堪以採信。
  ⒉魏承薰固於本院審理時辯稱：其屬正當防衛云云。惟查：
  　⑴按對於現在不法之侵害，而出於防衛自己或他人權利之行
      為，不罰；但防衛行為過當者，得減輕或免除其刑，刑法
      第23條定有明文。是正當防衛之要件，以遇有現在不法之
      侵害，始能成立，如不法侵害已過去，或預料有侵害而不
      法侵害尚未發生，則其加害行為，自無正當防衛可言。而
      所謂「現在不法之侵害」，指侵害之現在性、急迫性、迫
      切性，即法益之侵害已迫在眉睫。從而，已過去或未來之
      侵害，不具有「現在性」，無成立正當防衛之可能（最高
      法院96年度台上字第1061號判決意旨參照）。
  　⑵經本院勘驗監視器光碟，依附表編號一㈡所示勘驗內容，可
      見甲○○以其右腳往前踢後，魏承薰始轉身對甲○○之左臉揮
      擊，是甲○○之傷害行為已結束，亦無事證顯示甲○○繼續其
      不法之侵害，即無「現在」不法之侵害可言，且甲○○係以
      其腳踢乙○○之右腳踝，魏承薰卻以右手揮擊甲○○之左臉，
      與其遭受攻擊之部位完全無關，堪認乙○○揮擊之用意顯非
      排除其右腳踝遭受攻擊之防衛行為，而應係對甲○○之報復
      行為，由此以觀，實難認符合正當防衛之要件。
  　⑶從而，乙○○於本件不得主張正當防衛，自應就其傷害犯行
      負責。
  ㈡甲○○部分：
    訊據甲○○固坦承有於上揭時地踢乙○○右腳踝，惟矢口否認有
    何傷害犯行，並辯稱：當時我進去電梯後，乙○○對我有言語
    的辱罵，所以我就踢乙○○，主觀上只是希望提醒乙○○他的行
    為是不妥適的，而且我是穿軟膠拖鞋，不可能造成魏承薰受
    傷，是本件並無傷害之故意及傷害之結果云云。惟查：
  ⒈甲○○有於前開時間、地點先以身體碰觸乙○○右肩，再抬起其
    右腳往前踢乙○○右腳踝，乙○○旋即轉身面對甲○○，並以其右
    手對甲○○左臉毆打等情，為甲○○所不爭執（見本院卷第74頁
    、第133至134頁），且有證人乙○○於偵查及本院審理時之證
    詞可證（見偵卷第6頁至第7頁背面、調偵卷第8頁至第9頁背
    面、本院卷第129至133頁），並有監視器畫面截圖在卷可佐
    （見偵卷第17頁及其背面），再經本院勘驗監視器光碟，勘
    驗內容亦與前述證物大致相符，此有本院勘驗筆錄在卷可參
    （見本院卷第105至106頁），是此部分事實，堪以認定，甲
    ○○確有傷害乙○○之行為（即以右腳踢乙○○右腳踝之行為），
    至為明確。
  ⒉又甲○○於110年5月18日警詢時亦明白供稱：我跟我鄰居在電
    梯內發生爭執，我出電梯時，我有踢鄰居的腳一下；因為我
    們在電梯內發生爭執，故我才踢他的腳；我踢乙○○一次，魏
    承薰對我臉揮拳等語（見偵卷第13頁背面、調偵卷第8頁背
    面），佐以證人魏承薰於本院審理時證稱：之前有被我提告
    ，一大早有到我家鬧等語（見本院卷第131頁），堪認甲○○
    對乙○○前已有不滿，且亦自承兩人有所爭執而踢乙○○，可見
    其主觀上應有傷害之犯意。況經本院勘驗監視器光碟，依附
    表編號一㈠、一㈡所示勘驗內容，可見甲○○進入電梯時在仍有
    空間的狀況下，仍蓄意未保持雙方距離以其肩膀碰乙○○之肩
    膀，以致乙○○立即警覺移動至電梯按鈕前方，其後隨即發生
    本案甲○○以右腳往前踢乙○○之行為，由此過程觀之，甲○○已
    有挑釁乙○○及對魏承勳不滿之情緒，其後即以腳踢魏承勳，
    顯係故意以此方式攻擊，其主觀上自應有傷害之故意。
  ⒊復按所謂相當因果關係，係指依經驗法則，綜合行為當時所
    存在之一切事實，為客觀之事後審查，認為在一般情形下，
    有此環境、有此行為之同一條件，均可發生同一之結果者，
    則該條件即為發生結果之相當條件，行為與結果即有相當之
    因果關係（最高法院102年台上字第3084號、76年度台上字
    第192號判決意旨參照）。查證人乙○○業於本院審理時證稱
    ：110年5月17日晚上11時許，我進電梯時，甲○○就靠我身體
    ，我閃過他往前站後，要出電梯時就踹我；他踹我的力道是
    可以讓我受傷的力量，用力地踹我的腳踝；我右腳踝受傷，
    後來有去西園醫院就醫等語（見本院卷第130至133頁），佐
    以本院勘驗監視器光碟，如附表編號一㈡所示勘驗內容，已
    足堪認甲○○踢乙○○右腳踝力道非輕，以致乙○○立馬警覺並迅
    為報復而為揮擊甲○○左臉之行為。且證人乙○○係於111年5月
    18日凌晨12時2分前往西園醫療社團法人西園醫院（下稱西
    園醫院）急診室就醫，經診斷為右踝挫傷並瘀血，且急診當
    日亦有就其右腳踝拍攝傷勢照片，確有挫傷瘀血之情狀，此
    有魏承薰西園醫院乙種診斷證明書、西園醫院111年4月27日
    西園醫字第111137號函暨乙○○病歷資料及傷勢照片在卷可參
    （見臺北地檢署110年度他字第7616號卷第11頁、本院卷第4
    1至45頁），可見魏承薰遭甲○○踢右腳踝後，於案發一小時
    內即前往西園醫院急診室就診，其右腳踝確經診斷確有挫傷
    並瘀血，佐以甲○○踢的力道和位置等情狀，依此已足肯定甲
    ○○踢之行為應有造成乙○○右腳踝挫傷並瘀血之傷害，其傷害
    結果與相當因果關係之存在甚顯。
  ⒋至甲○○雖以前詞辯稱，惟卷內並無事證可證乙○○有何言語辱
    罵之行為，且甲○○於案發時已近40歲，屬具有一定智識能力
    與社會生活經驗之成年人，理應知道以腳踢他人右腳踝會造
    成受傷，縱欲提醒他人行為失當，亦可利用適當之言語方式
    為提醒，而非以對他人身體施力之暴力方式為之，是其辯稱
    其無傷害之故意，顯非事理之常，要無可採。又縱然甲○○係
    著軟膠鞋，軟膠鞋仍有一定硬度用以包覆人類的腳部為保護
    ，且人類足部既有骨頭，考量腳穿軟膠鞋踢人的角度、力度
    和硬度，佐以右腳踝部分亦屬脆弱部位，本即會因碰傷扭傷
    而有瘀血之情形，衡諸常情常理，自有可能因踢腳踝而造成
    挫傷、瘀血之傷害，況依卷內事證觀之，甲○○案發後已迅即
    就醫而診斷出前開傷勢，亦未見任何其他外力而導致受傷之
    事證，甲○○此部分從未舉證以實其說，僅空言否認其踢之行
    為並未造成乙○○前開傷勢，自無可採。
  ⒌從而，甲○○確有傷害之行為及結果，並具主觀上傷害之犯意
    及相當因果關係，傷害犯行至為明確，其空言否認要屬推諉
    卸責之詞，甚難採信。
　㈢綜上所述，本件事證明確，魏承薰及甲○○前述犯行，均堪以
    認定，均應依法論科。
二、論罪科刑：
  ㈠核乙○○及甲○○所為，係各犯刑法第277條第1項傷害罪。
  ㈡爰以行為人責任為基礎，分別審酌：
　⒈乙○○部分，審酌其不思以正確合法方式處理爭執，率爾揮拳
    毆打他人，其所為應予非難。惟考量乙○○固有坦承傷害之犯
    行，卻於審理中辯稱其為正當防衛（見本院卷第137頁），
    堪認未能真正直視併反省其錯誤行為，犯後態度普通，兼衡
    其自陳高中畢業之智識程度、從事居服員工作、領有身心障
    礙手冊、需扶養母親之家庭經濟生活狀況（見本院卷第139
    頁），暨考量乙○○實因先被甲○○無故踢腳而心生不滿，始生
    本件犯行之犯罪動機，且本件無法和解乃因甲○○拒不洽談和
    解所致。並再考量本件犯罪情節、目的、手段、甲○○所受傷
    勢類型、前科紀錄之素行等一切情狀，量處如主文所示之刑
    ，並諭知易科罰金之折算標準。
　⒉甲○○部分，審酌其無故挑起糾紛，情緒控管顯然欠佳，其所
    為實屬不該。且甲○○迄今仍否認犯行，飾詞狡辯，不願正視
    其錯誤的行為，未見其有何悔意，堪認其犯後態度極差，並
    考量其拒不與乙○○和解之情狀，兼衡其自陳大學畢業之智識
    程度、待業中之家庭經濟生活狀況（見本院卷第139頁），
    暨考量本件犯罪動機、情節、目的、手段、乙○○所受傷勢類
    型、前科紀錄之素行等一切情狀，量處如主文所示之刑，並
    諭知易科罰金之折算標準。
據上論斷，應依刑事訴訟法第299條第1項前段，刑法第277條第1
項、第41條第1項前段，刑法施行法第1條之1第1項，判決如主文
。
本案經檢察官劉仕國提起公訴，經檢察官葉惠燕到庭執行職務。
中　　華　　民　　國　　111 　年　　8 　　月　　9 　　日
　　　　　　　　　刑事第十八庭  審判長法　官　宋雲淳
                                      法  官  蘇宏杰
                                      法  官  范雅涵
以上正本證明與原本無異。
如不服本判決應於收受送達後20日內向本院提出上訴書狀，並應
敘述具體理由；其未敘述上訴理由者，應於上訴期間屆滿後20日
內向本院補提理由書（均須按他造當事人之人數附繕本）「切勿
逕送上級法院」。
　　　　　　　　　　　　　　　　      書記官　楊文祥
中　　華　　民　　國　　111 　年　　8 　　月　　9 　　日
附錄本案論罪科刑法條：
中華民國刑法第277條第1項
傷害人之身體或健康者，處5年以下有期徒刑、拘役或50萬元以
下罰金。

附表：本院勘驗筆錄（即本院卷第105至106頁、第134頁）
編號 檔案名稱 勘驗內容 一 檔案名稱：「IMG_8129」之監視器檔案。 ㈠播放器顯示時間00：00：01至00：00：15： 　乙○○與甲○○先後進入電梯，乙○○進入電梯按完樓層後，即移動至監視器畫面左下角位置，甲○○則於進入電梯後面對電梯門口緩緩往後退至乙○○左側。嗣甲○○以其右肩碰乙○○左肩1下(甲○○左側至電梯左側玻璃尚有一段距離，於播放器顯示時間6至7秒時)，乙○○立即移動至電梯按鈕前方並轉身面對甲○○，甲○○亦轉頭看向乙○○。 ㈡播放器顯示時間00：00：16至00：00：31： 　乙○○轉頭面向電梯門口，甲○○則站在監視器畫面中間位置等待樓層到達。嗣電梯門打開後，乙○○於走出電梯門口時，甲○○雙手插口袋，抬起右腳往前踢(於播放器顯示時間28至29秒)，乙○○旋即轉身面對甲○○，以其右手對甲○○左臉揮擊，使甲○○往後倒退撞到後方電梯鏡面。 ㈢播放器顯示時間00：00：32至00：01：02： 　後續影片內容與勘驗重點無關。